---
title: "9ClaseGraficoMultivariado"
author: "Rossy"
date: "2023-10-25"
output:
  html_document:
    theme: flatly
    self_contained: false
    number_sections: false
    fig_caption: true
    toc: true
    toc_float: true
---


<!-- ```{css, echo=FALSE} -->
<!-- .watch-out { -->
<!--   background-color: lightpink; -->
<!--   border: 3px solid red; -->
<!--   font-weight: bold; -->
<!--   font-size: 12px; -->
<!-- } -->
<!-- ``` -->


```{css, echo=FALSE}
.watch-out {
  font-size: 12px;
}
```


```{r setup, include=FALSE}
knitr::opts_chunk$set(echo = TRUE, message = FALSE, warning = FALSE, class.source = "watch-out", out.width = "400px")
```




```{r include=FALSE}
library(dplyr)
```


# Paletas de Colores (8)

Se ha visto 8 tipos:\

1. Colores disponibles en R (657)
2. Código Hexadecimales
3. RColorBrewer
4. Viridis
5. Pal_jco
6. WesAnderson
7. Paletas disponibles


OBS:

- Para mostrar los colores, vamos a utlizar *show_col()* de la libreria **library(scales)**

\
\

## <span style = "background-color: #FFFF00">Colores disponibles en R (657)</span>

Son colores ya existentes en R y para utilizarlos, solo debemos escribir su nombre.


```{r}
library(scales)

colors() %>% 
  head(21)

show_col(c("aquamarine", "red", "beige"))
```

\
\

## <span style = "background-color: #FFFF00">Código Hexadecimales</span>

Son aquellos códigos que empiezan con **#** (Ex. "#ffb90f")\

Se encuentra disponibles en diversas páginas de google, como: [https://www.color-hex.com/](https://www.color-hex.com/)\

```{r}
Lista1 <- c("#ffb90f", "#0DBBBF", "#ea847b")

show_col(Lista1)
```


\
\

## <span style = "background-color: #FFFF00">RColorBrewer</span>

Son combinaciones de colores ya agrupadas y listas para utilizar.\
La libreria a usar: **library(RColorBrewer)**\

Más información en:

* [https://www.geeksforgeeks.org/introduction-to-color-palettes-in-r-with-rcolorbrewer/](https://www.geeksforgeeks.org/introduction-to-color-palettes-in-r-with-rcolorbrewer/)
* [https://r-graph-gallery.com/38-rcolorbrewers-palettes.html](https://r-graph-gallery.com/38-rcolorbrewers-palettes.html)


Para mostrar todos los colores disponibles:

```{r class.source="watch-out"}
library(RColorBrewer)
brewer.pal.info
```

Para selecionar uno en particular: (Nos devuelve códigos Hexadecimales)\


```{r style="color: red;"}
brewer.pal(n = 3, name = "Dark2")
```


Para visualizar los colores:


```{r out.width = "400px"}
show_col(brewer.pal(n = 3, name = "Dark2"))
```

\
\

## <span style = "background-color: #FFFF00">Viridis</span>

Utiliza la libreria **library(viridis)**.\

Dentro de la libreria, hay 4 paletas:

* magma ("A")
* inferno ("B")
* plasma ("C")
* viridis ("D")
* cividis ("E)
* rocket ("F")
* mako ("G")
* turbo ("H")
\

Nos devuelve códigos Hexadecimales.\


Más información:

* [https://www.thinkingondata.com/something-about-viridis-library/](https://www.thinkingondata.com/something-about-viridis-library/)
* [https://search.r-project.org/CRAN/refmans/viridisLite/html/viridis.html](https://search.r-project.org/CRAN/refmans/viridisLite/html/viridis.html)
\

Para escoger una paleta en particular y la cantidad de colores que queremos:\

```{r}
library(viridis)
viridis(10, option = "mako")
```

O también lo podemos llamar por letra de alfabeto correspondiente:\

```{r}
viridis(10, option = "G")
show_col(viridis(10, option = "G"))
```

\
\

## <span style = "background-color: #FFFF00">Pal_jco</span>

Utiliza la libreria **library(ggsci)** y la función *pal_jco()*.\
Hace referencia a: Journal of Clinical Oncology Color Palettes.\

Solo tiene una paleta de color disponible: *default*\
Solo tiene **10** colores disponibles\


```{r}
library(ggsci)
pal_jco(palette = c("default"))(10)
show_col(pal_jco(palette = c("default"))(10))
show_col(pal_jco(palette = c("default"))(30))
```

\
\

## <span style = "background-color: #FFFF00">WesAnderson</span>

Utiliza la libreria **library(wesanderson)**\
Obtener los nombres de las paletas: **names()**.\

Se tiene que revisar la cantidad de colores, por cada paleta, ya que difieren.\
Si queremos utilizar más del límite, debemos utilizar la opción: *type = c("continuous)*\

Más información: 

* [https://github.com/karthik/wesanderson](https://github.com/karthik/wesanderson)
* [https://rforpoliticalscience.com/2020/07/26/make-wes-anderson-themed-graphs-with-wesanderson-package-in-r/](https://rforpoliticalscience.com/2020/07/26/make-wes-anderson-themed-graphs-with-wesanderson-package-in-r/)

```{r}
library(wesanderson)
names(wes_palettes)
```

Seleccionando una paleta en general:

```{r}
wes_palette("GrandBudapest1", n = 4)
wes_palette("GrandBudapest1", n = 10, type = c("continuous"))
```

\
\

## <span style = "background-color: #FFFF00">Paletas disponibles</span>

Paleta de colores disponibles en R (*R base color palettes*).\
Solo tiene disponible 5 paletas:\

* rainbow()
* heat.colors()
* terrain.colors()
* topo.colors()
* cm.colors()

Cada paleta solo tiene 5 colores disponibles.\

Más información:\

* [https://www.datanovia.com/en/blog/top-r-color-palettes-to-know-for-great-data-visualization/#:~:text=There%20are%205%20R%20base,cm.colors(n)%20.](https://www.datanovia.com/en/blog/top-r-color-palettes-to-know-for-great-data-visualization/#:~:text=There%20are%205%20R%20base,cm.colors(n)%20.)
* [https://gist.github.com/biomystery/67884d5d010966bc6a5d](https://gist.github.com/biomystery/67884d5d010966bc6a5d)

```{r}
rainbow(5)
heat.colors(5)
```

Visualizando los colores

```{r}
show_col(rainbow(5))
show_col(heat.colors(5))
```


\
\

# Gráfico de Violín

Se utiliza la libreria **library(ggplot2)** y **library(dplyr)**.

```{r}
library(ggplot2)
library(dplyr)
```



## Para una sola variable

Para una sola variable numérica (y = VariableNumerica) y para la variable x se pone una sola categoria como "Categoria1" (x = "Categoria1").\
X puede ser cualquier valor.\


```{r}
iris %>% 
  ggplot(
    data = .,
    mapping = aes(x = "Categoria1", y = Sepal.Length)
  ) +
  geom_violin()
```

Ahora si queremos girarlo utilizamos *coord_flip()*

```{r}
iris %>% 
  ggplot(
    data = .,
    mapping = aes(x = "Categoria1", y = Sepal.Length)
  ) +
  geom_violin() +
  coord_flip()
```


## Patra varios grupos

De donde:

* x, fill = VariableCategorias
* y = VariabeNumérica



```{r}
iris %>% 
  ggplot(
    data = .,
    mapping = aes(x = Species, y = Sepal.Length, fill = Species)
  ) +
  geom_violin()

```


## Agregando otros elementos

* geom_boxplot( width = .2) : Agregar diagrama de cajas y ajustar su ancho para que encaje dentro del violín

```{r}
iris %>% 
  ggplot(
    data = .,
    mapping = aes(x = Species, y = Sepal.Length, fill = Species)
  ) +
  geom_violin() +
  geom_boxplot(width = .2)
```

* trim = FALSE : Agregando las colas

```{r}
iris %>% 
  ggplot(
    data = .,
    mapping = aes(x = Species, y = Sepal.Length, fill = Species)
  ) +
  geom_violin(trim = FALSE) +
  geom_boxplot(width = .2)
```

* geom_dotplot() : Agregando puntos de la distribución

```{r}
iris %>% 
  ggplot(
    data = .,
    mapping = aes(x = Species, y = Sepal.Length, fill = Species)
  ) +
  geom_violin(trim = FALSE) +
  geom_dotplot(binaxis='y', stackdir='center', dotsize=1)
```

* geom_jitter(): Agregando puntos de la distribución

```{r}
iris %>% 
  ggplot(
    data = .,
    mapping = aes(x = Species, y = Sepal.Length, fill = Species)
  ) +
  geom_violin(trim = FALSE) +
  geom_jitter(width = 0.15)
```

* theme_classic(): Agregando tema básico

```{r}

iris %>% 
  ggplot(
    data = .,
    mapping = aes(x = Species, y = Sepal.Length, fill = Species)
  ) +
  geom_violin(trim = FALSE) +
  geom_jitter(width = 0.15) +
  theme_classic()
```

* Utilizando: [https://www.cedricscherer.com/2019/08/05/a-ggplot2-tutorial-for-beautiful-plotting-in-r/](https://www.cedricscherer.com/2019/08/05/a-ggplot2-tutorial-for-beautiful-plotting-in-r/)

```{r}

iris %>% 
  ggplot(
    data = .,
    mapping = aes(x = Species, y = Sepal.Length, color = Species)
  ) +
  scale_color_brewer(palette = "Dark2", guide = "none") +
  geom_violin(fill = "gray80", linewidth = 1, alpha = .5)
```


```{r}

iris %>% 
  ggplot(
    data = .,
    mapping = aes(x = Species, y = Sepal.Length, color = Species)
  ) +
  scale_color_brewer(palette = "Dark2", guide = "none") +
  geom_violin(fill = "gray80", linewidth = 1, alpha = .5) +
  geom_jitter(alpha = .25, width = .3) +
  coord_flip()
```



\
\
\

# Gráfico Ridgeline (Cresta)

Se utiliza la libreria **library(ggridges)**\

Se emplea la función: *geom_density_ridges()*\

Más información:\

* [https://rpubs.com/aafernandez1976/ridgelines](https://rpubs.com/aafernandez1976/ridgelines)
* [https://www.data-to-viz.com/graph/ridgeline.html](https://www.data-to-viz.com/graph/ridgeline.html)
* [https://www.cedricscherer.com/2019/08/05/a-ggplot2-tutorial-for-beautiful-plotting-in-r/](https://www.cedricscherer.com/2019/08/05/a-ggplot2-tutorial-for-beautiful-plotting-in-r/)
* [https://blog.revolutionanalytics.com/2017/07/joyplots.html](https://blog.revolutionanalytics.com/2017/07/joyplots.html)
* [https://clauswilke.com/dataviz/boxplots-violins.html](https://clauswilke.com/dataviz/boxplots-violins.html)
* [https://clauswilke.com/blog/2017/09/15/goodbye-joyplots/](https://clauswilke.com/blog/2017/09/15/goodbye-joyplots/)
* [https://cran.r-project.org/web/packages/ggridges/vignettes/introduction.html#:~:text=Ridgeline%20plots%20are%20partially%20overlapping,distributions%20over%20time%20or%20space](https://cran.r-project.org/web/packages/ggridges/vignettes/introduction.html#:~:text=Ridgeline%20plots%20are%20partially%20overlapping,distributions%20over%20time%20or%20space)
* [https://clauswilke.com/dataviz/boxplots-violins.html#boxplots-violins-vertical](https://clauswilke.com/dataviz/boxplots-violins.html#boxplots-violins-vertical)
* [https://en.wikipedia.org/wiki/Ridgeline_plot](https://en.wikipedia.org/wiki/Ridgeline_plot)
* [https://z3tt.github.io/beyond-bar-and-box-plots/](https://z3tt.github.io/beyond-bar-and-box-plots/)
* [https://www.cedricscherer.com/2019/08/05/a-ggplot2-tutorial-for-beautiful-plotting-in-r/](https://www.cedricscherer.com/2019/08/05/a-ggplot2-tutorial-for-beautiful-plotting-in-r/)


```{r}
library(ggridges)
```


## Para un solo grupo

* X = VariableNumérica
* y = "Categoria1" (Poner el nombre de la categoria)

```{r}
iris %>% 
  ggplot(data = .,
         mapping = aes(y = "1", x = Sepal.Length)
         ) +
  geom_density_ridges()
```

## Para varios grupos

* x = VariableNumérica
* y, fill = VariableCategorias


```{r}
iris %>% 
  ggplot(
    data = .,
    mapping = aes(x = Sepal.Length, y = Species, fill = Species)
  ) +
  geom_density_ridges()
```


## Agregando otros elementos

* geom_density_ridges:
  + scale = 0.9 : Para reducir el tamaño de las distribuciones y evitar que se superpongan
  + stat = "binline" : Para ponerlo en forma de barras
  + alpha = 0.25 : Para la transparencia de los colores
  
* scale_fill_manual: Para agregar los colores a cada categoria

```{r}
iris %>% 
  ggplot(
    data = .,
    mapping = aes(x = Sepal.Length, y = Species, fill = Species)
  ) +
  geom_density_ridges(scale = 0.9, alpha = 0.25) +
  scale_fill_manual(values = c("red", "orange", "green"))
```
  
* jittered_points = TRUE : Agregar puntos a la distribución

```{r}
iris %>% 
  ggplot(
    data = .,
    mapping = aes(x = Sepal.Length, y = Species, fill = Species)
  ) +
  geom_density_ridges(scale = 0.9, alpha = 0.25, jittered_points = TRUE) +
  scale_fill_manual(values = c("red", "orange", "green"))
```

* quantile_lines = TRUE: Para mostrar los cuantiles

```{r}
iris %>% 
  ggplot(
    data = .,
    mapping = aes(x = Sepal.Length, y = Species, fill = Species)
  ) +
  geom_density_ridges(scale = 0.9, quantile_lines = TRUE) +
  scale_fill_manual(values = c("red", "orange", "green"))
```

* quantile_lines = TRUE: Para mostrar los cuantiles

```{r}
iris %>% 
  ggplot(
    data = .,
    mapping = aes(x = Sepal.Length, y = Species, fill = Species)
  ) +
  geom_density_ridges(scale = 0.9, quantile_lines = TRUE, quantiles = 2) +
  scale_fill_manual(values = c("red", "orange", "green"))
```

* facet_wrap(~Species): Para verlo por separado cada distribución

```{r}
iris %>% 
  ggplot(
    data = .,
    mapping = aes(x = Sepal.Length, y = Species, fill = Species)
  ) +
  geom_density_ridges(scale = 0.9) +
  scale_fill_manual(values = c("red", "orange", "green")) + 
  facet_wrap(~Species)
```

* theme_ridges(): Para darle un formato por defecto al gráfico

```{r}
iris %>% 
  ggplot(
    data = .,
    mapping = aes(x = Sepal.Length, y = Species, fill = Species)
  ) +
  geom_density_ridges(scale = 0.9) +
  scale_fill_manual(values = c("red", "orange", "green")) +
  theme_ridges()
```

* theme_ridges(grid = FALSE): Para darle un formato por defecto al gráfico y quitarle las franjas

```{r}
iris %>% 
  ggplot(
    data = .,
    mapping = aes(x = Sepal.Length, y = Species, fill = Species)
  ) +
  geom_density_ridges(scale = 0.9) +
  scale_fill_manual(values = c("red", "orange", "green")) +
  theme_ridges(grid = FALSE)
```

* theme_bw(): Para darle un formato por defecto al gráfico

```{r}
iris %>% 
  ggplot(
    data = .,
    mapping = aes(x = Sepal.Length, y = Species, fill = Species)
  ) +
  geom_density_ridges(scale = 0.9) +
  scale_fill_manual(values = c("red", "orange", "green")) +
  theme_bw()
```


\
\
\

# Gráfico QQ Plot

```{r}
my_data <- ToothGrowth
head(my_data)
```

* La variable va en:
  + sample = Variable numérica
* Se utiliza la función *stat_qq()*


```{r}
my_data %>% 
  ggplot(data = .,
         mapping = aes(sample = len)) + 
  stat_qq()
```

Agregar linea

```{r}
my_data %>% 
  ggplot(data = .,
         mapping = aes(sample = len)) + 
  stat_qq() +
  stat_qq_line()
```

Cambiar color

```{r}
my_data %>% 
  ggplot(data = .,
         mapping = aes(sample = len)) + 
  stat_qq(col = "red") +
  stat_qq_line()
```

\
\

Utilizando *library(qqplotr)*

```{r}
library(qqplotr)
```

Llamando a la imagen (Pero por el momento no está disponible)

```{r}
my_data %>% 
  ggplot(data = .,
         mapping = aes(sample = len)) + 
  stat_qq_band() +
  stat_qq_line() +
  stat_qq_point()
```

